臺灣橋頭地方法院民事裁定
108年度消債清字第50號
聲請人即債  張瑞瑞即張淑蕙
務人                
0000000000000000

0000000000000000

0000000000000000

0000000000000000

上列當事人因消費者債務清理事件聲請清算，本院裁定如下：
    主  文
聲請人張瑞瑞即張淑蕙自民國一百零八年十二月二十四日下午四
時起開始清算程序。
命司法事務官進行本件清算程序。
    理  由
一、聲請意旨略以：聲請人即債務人張瑞瑞即張淑蕙前向金融機
    構辦理消費借貸、信用卡契約等，致積欠無擔保債務計新臺
    幣（下同）621,177元，因無法清償債務，乃於民國108年1
    月間向最大債權金融機構中國信託商業銀行股份有限公司（
    下稱中國信託銀行）申請前置協商，惟因無法負擔債權人所
    提還款條件，而於108年1月31日前置協商不成立，因聲請人
    有不能清償債務或有不能清償之虞，復未經法院裁定開始更
    生程序或宣告破產，爰依法聲請准予裁定清算等語。
二、按「債務人不能清償債務或有不能清償之虞者，得依本條例
    所定更生或清算程序，清理其債務。」消費者債務清理條例
    第3條（下稱消債條例）定有明文。衡以消費者與金融機構
    間債之關係之發生，係依契約自由原則及相互間之信賴為基
    礎，此為社會經濟活動得以維繫及發展之重要支柱，債務人
    經濟窘迫，固不應任其自生自滅，債權人一方之利益，仍不
    能因之摒棄不顧。是債務人於協商程序中，自應本於個人實
    際財產及收支狀況，依最大誠信原則，商討解決方案。如終
    究不能成立協商，於聲請更生或清算時，法院審酌上開條文
    所謂「不能清償或有不能清償之虞」，自宜綜衡債務人全部
    收支、信用及財產狀況，評估是否因負擔債務，而不能維持
    最基本之生活條件；所陳報之各項花費，是否確屬必要性之
    支出；如曾有協商方案，其條件是否已無法兼顧個人生活之
    基本需求等情，為其判斷之準據。
三、經查：
  ㈠聲請人前向各金融機構辦理消費貸款、信用卡契約等致現至
    少積欠無擔保債務621,177元（含資產管理公司債務542,458
    元），前即因無法清償債務，而於108年1月間向最大債權金
    融機構中國信託銀行申請前置協商，惟因無法負擔債權人提
    出之還款方案，而於108年1月31日前置協商不成立等情，有
    債權人清冊、財團法人金融聯合徵信中心前置協商專用債權
    人清冊、信用報告、前置協商不成立通知書、滙誠第二資產
    管理股份有限公司、萬榮行銷股份有限公司、良京實業股份
    有限公司、聖文森商榮昇資產管理股份有限公司台灣分公司
    陳報狀等在卷可稽（見本院卷第11至12頁、第17至23頁、第
    111至143頁），堪信為真實。
  ㈡聲請人現任職於富旗房屋仲介社，擔任房屋仲介，依107年12
    月至108年6月之薪資明細表所示，此期間之薪資總額為152,
    570元，核每月平均薪資21,942元，現勞保投保薪資為23,10
    0元，107年度申報所得為26,400元，核107年度每月平均所
    得22,000元，名下有富邦人壽保險解約金52,491元等情，有
    財產及收入狀況說明書、綜合所得稅各類所得資料清單暨國
    稅局財產歸屬資料清單、勞工保險被保險人投保資料表、薪
    資明細表、富邦人壽保險股份有限公司陳報狀等件附卷可稽
    （見本院卷第32頁、第55至56頁、第62頁、第91至92頁、第
    101至102頁）。則查無聲請人有其他收入來源，佐以聲請人
    已提出薪資明細表，則聲請人主張收入來源，應全非虛罔，
    是以薪資明細表所示每月平均薪資21,942元作為核算其現在
    償債能力之基礎，應能反映真實收入狀況。
  ㈢至支出部分，聲請人主張需扶養1名未成年子女，每月支出扶
    養費15,000元；按直系血親相互間，互負扶養之義務，民法
    第1114條第1款定有明文。查聲請人與前配偶育有1名98年生
    之未成年子女，其等於107年度未有任何所得、財產等情，
    有戶籍謄本、綜合所得稅各類所得資料清單暨國稅局財產歸
    屬資料清單等附卷可證（見本院卷第15頁、第70至75頁、第
    103至104頁），扶養費用部分，參照消債條例第64條之2、
    民法第1118、1119條規定，其負扶養義務之程度，亦應考量
    其目前身負債務之窘境，所負擔之扶養義務能力，自非比一
    般，在無其他更為詳實之資料可供佐證之情形下，故本院認
    定以108年度高雄市每人每月最低生活費標準之1.2倍即15,7
    19元為標準，則與前配偶分擔後，每月應支出之扶養費應以
    7,860元（計算式：15,719÷2＝7,860）為度，聲請人就此主
    張15,000元，高於上開核算數額甚多，難認可採。至聲請人
    個人日常生活必要費用部分，審酌聲請人負債之現況，基於
    社會經濟活動之互賴及誠信，該日常生活所需費用，自應節
    制開支，不得有超越一般人最低生活標準之享受，否則反失
    衡平，本院依消債條例第64條之2，參酌衛福部社會司所公
    告歷年最低生活費標準，108年度高雄市最低生活費標準13,
    099元之1.2倍為15,719元，則聲請人每月最低生活費除有特
    殊情形並有證據證明者外，自宜以此為度，始得認係必要支
    出。而聲請人稱每月個人必要生活費為10,700元，尚低於上
    開標準15,719元，應屬可採。
  ㈣綜上所述，以聲請人現每月之收入21,942元為其償債能力基
    準，扣除其每月個人必要生活費用10,700元、扶養費7,860
    元後僅餘3,383元，而聲請人目前負債總額621,177元，扣除
    保險解約金52,491元後，債務餘額為568,686元，以上開餘
    額按月攤還結果，約14年餘期間始能清償完畢，堪認聲請人
    確有不能清償債務或有不能清償之虞之情事。從而，聲請人
    主張已不能清償債務，聲請本院准予清算，依所舉事證及本
    院調查結果，即無不合。
四、末按「法院開始清算程序之裁定，應載明其年、月、日、時
    ，並即時發生效力。」、「法院裁定開始更生或清算程序後
    ，得命司法事務官進行更生或清算程序，必要時得選任律師
    、會計師或其他適當之自然人或法人一人為監督人或管理人
    。」，消費者債務清理條例第83條第1 項、第16條第1 項分
    別定有明文。本件聲請人其目前收入及財產狀況，不能履行
    債務，未償之債務亦屬不能清償，有如上述。從而，聲請人
    聲請清算，洵屬有據，應予准許，爰命司法事務官進行本件
    清算程序。
五、依消費者債務清理條例第11條第1 項、第83條第1 項、第16
    條第1 項，裁定如主文。
中　　華　　民　　國　 108　　年　　12　　月　　24　　日
              　　民事庭　法　官　李姝蒓
以上正本係照原本作成。
本裁定已於108年12月24日下午4 時公告。
本裁定不得抗告。
中　　華　　民　　國　 108　　年　　12　　月　　24　　日
  　                      書記官　郭南宏